臺灣高等法院臺中分院刑事判決　　　　 94年度上訴字第880號
上　訴　人　臺灣台中地方法院檢察署檢察官
被　　　告　乙○○　男　51歲（民國○○年○月○○日生）
　　　　　　　　　　身分證統一編號：Ｚ000000000號
　　　　　　　　　　住台中縣霧峰鄉○○村○○○路六二巷三
　　　　　　　　　　弄十號
上列上訴人因被告公共危險案件，不服臺灣臺中地方法院93年度
訴字第2005號中華民國 94年2月18日第一審判決（起訴案號：臺
灣臺中地方法院檢察署93年度偵字第6587號），提起上訴，本院
判決如下：
    主　　  文
原判決撤銷。
乙○○共同以強暴妨害人行使權利，處拘役伍拾日，如易科罰金
，以佰元折算壹日。緩刑年。
    事 　　 實
一、乙○○於民國（下同）九十二年十月十五日因辦理土地分割
    繼承登記，而取得臺中縣太平市○○段四四五號土地（面積
    一七．三四平方公尺，又重測前地號為三汴段一二九之四三
    地號）之所有權，並登記為此筆土地之所有權人。惟此筆土
    地除有一部分因在臺中縣太平市○○路○路地範圍，已長期
    被公眾作為通行往來之路地使用之外，其餘部分於八十二年
    八月間，在徐玉鳳、劉芷柔、陳淑玲、沈明旺、柯美、許
    淑娟、龔陳坤妹、鄭伶虹、黃震東、李秋珠、張賴燕、賴鑾
    鳳等人所有門牌號碼為臺中縣太平市○○路四三之七至四三
    之二○等號房屋（部分係與建商合建，部分係向建商購買）
    興建前申請建築執照時，因已被建商鋪為路面，經建築師李
    坤霖提出申請之後，臺中縣政府工務局人員乃依據現況認定
    此筆土地為「現有巷道」，因而在未經此筆土地所有權人出
    具供公眾通行同意書之情形下，據以指定建築線，此後徐玉
    鳳、劉芷柔、陳淑玲、沈明旺、柯美、許淑娟、龔陳坤妹
    、鄭伶虹、黃震東、李秋珠、張賴燕、賴鑾鳳等人所有上開
    房屋興建完成，此筆土地亦被上開特定房屋之使用人等特定
    人，作為出入太平市○○路○巷道（另一端以圍牆封閉）路
    地使用。而乙○○於前開時間取得此筆土地之所有權之後，
    不滿私有土地供他人無償通行，復與徐玉鳳等上開臺中縣太
    平市○○路四三之七至二○號房屋之所有權人多次商談此筆
    土地之買賣未果，乃與從事建築及仲介土地買賣為業之陳春
    萬（未經起訴）、及陳春萬所僱用綽號「阿呆」之不詳姓名
    成年男子基於共同犯罪之犯意聯絡，先由乙○○託請陳春萬
    於九十二年十二月十九日在上開土地上鋪設砂石及混凝土，
    使成緩坡狀（上面另立木板書立「吉地出售」等字，及陳春
    萬之行動電話號碼），而共同以強暴方法，妨害他人行使通
    行臺中縣太平市○○路部分路面之權利，並藉以阻止徐玉鳳
    、劉芷柔、陳淑玲、沈明旺、柯美、許淑娟、龔陳坤妹、
    鄭伶虹、黃震東、李秋珠、張賴燕、賴鑾鳳等人經此出入巷
    道。嗣後乙○○並於九十三年一月八日與陳春萬簽訂土地買
    賣契約書，將此筆土地以買賣為原因，於同年二月二日辦理
    所有權移轉登記給陳春萬，陳春萬再於此後，又另擇日以砂
    石及混凝土將上開路障加高（此部分因檢察官認為被告並未
    參與，故不在本案起訴範圍），形成更高之路面障礙。
二、案經被害人徐玉鳳、劉芷柔、陳淑玲、沈明旺、柯美、許
    淑娟、龔陳坤妹、鄭伶虹、黃震東、李秋珠、張賴燕、賴鑾
    鳳等人訴請臺灣臺中地方法院檢察署檢察官偵查起訴。
    理　　  由
一、本案被告乙○○（以下簡稱為被告）之上開犯行，業據告訴
    人徐玉鳳、劉芷柔、陳淑玲、沈明旺、柯美、許淑娟、龔
    陳坤妹、鄭伶虹、黃震東、李秋珠、張賴燕、賴鑾鳳等人分
    別於警訊、及偵、審中指訴甚詳，且有告訴人徐玉鳳等人所
    提出拍攝陳春萬及其所僱用之不詳姓名成年男子於九十二年
    十二月十九日在被告所有上開土地上鋪設砂石及混凝土之照
    片八張附卷可稽（九十三年度發查字第四二四號偵卷第九至
    十二頁）。被告於偵、審中，及於本院審理時，亦坦承其在
    取得上開土地之所有權後，因與告訴人徐玉鳳等上開臺中縣
    太平市○○路四三之七至二○號房屋之所有權人多次商談此
    筆土地之買賣未果，有託請陳春萬於九十二年十二月十九日
    在上開土地上鋪設砂石及混凝土之事。證人陳春萬亦於本院
    審理時，證述：因其係以建築及仲介土地買賣為業，因此，
    被告確有請其在九十二年十二月十九日在上開土地上鋪設砂
    石及混凝土，上面另立木板書立「吉地出售」等字、及其行
    動電話號碼，告訴人徐玉鳳等人所提出之上開照片八張，確
    係拍攝其與綽號「阿呆」之不詳姓名成年男子於當天之施工
    情形等情無誤。復經檢察官於九十三年四月十六日會同臺中
    縣太平地政事務所人員、及臺中縣警察局霧峰分局警員到場
    履勘明確，有檢察官履勘現場筆錄（見偵查卷宗第五○、五
    一頁）、及臺中縣太平地政事務所所函送之土地複丈實測成
    果圖（偵卷五六至五七頁）、以及臺中縣警察局霧峰分局所
    檢送之會勘所攝照片共十二張（偵卷六○至六七頁）在卷可
    稽。上情應堪認定。
二、本案被告雖以：臺中縣太平市○○段四四五號土地於案發時
    ，係伊個人所有，此筆土地並無公共通行地役權，告訴人徐
    玉鳳等人所有前開房屋興建前，此筆土地亦非「現有巷道」
    之一部分，且伊託請陳春萬在上開土地上所鋪設之砂石及混
    凝土，僅成緩坡狀，不足妨礙他人通行之權利，應不為罪等
    情詞置辯。惟查，依據本案卷證，就本案告訴人徐玉鳳、劉
    芷柔、陳淑玲、沈明旺、柯美、許淑娟、龔陳坤妹、鄭伶
    虹、黃震東、李秋珠、張賴燕、賴鑾鳳等人所有門牌號碼為
    臺中縣太平市○○路四三之七至四三之二○等號二排房屋中
    間之通行巷道，本院雖尚無從為：此巷道係供公眾往來通行
    之「現有巷道」之認定（此部分另如後述）。惟上開巷道外
    面之臺中縣太平市○○路，於告訴人徐玉鳳等人所有上開房
    屋興建之前，即已存在並供公眾通行，此係被告所聲請本院
    傳喚之證人余傳美、及唐渤渤，以及本院依職權傳喚之證人
    趙傳祖等人，於本院審理時均證述一致之事實。而上開道路
    亦編有路名，故在上開道路用地範圍內之私有土地，於前開
    案發時間，均有公共通行地役權之地上負擔，要無可疑。而
    查，本案被告託請陳春萬等人於九十二年十二月十九日在上
    開土地上鋪設砂石及混凝土所形成之緩坡路障，其中有一部
    分已占用臺中縣太平市○○路○路地，此有卷附上開照片、
    及檢察官履勘現場所繪製之現場圖在卷可資比對。雖僅占用
    一部分（尚未達到壅塞坪林路該處路面之程度），被告並於
    原審辯稱其高度僅約五公分，但被告對此具有公共通行地役
    權之道路用地，並無因上開原因，即要求路人迴避其所設置
    之上開路面障礙之權利。而被告在臺中縣太平市○○路之部
    分路地，以鋪設砂石及混凝土之方式，強行在上開地點設置
    緩坡路障，縱使其高度僅約五公分，謂見狀之汽、機車駕駛
    人不會因此路障而迴避行駛，此亦與情理有違。故被告在臺
    中縣太平市○○路之部分路地，鋪設砂石及混凝土所形成之
    緩坡路障，因其占用路地範圍僅屬一部分，依其設置情形尚
    不足壅塞道路致生往來之危險，但被告以上開方法所設置之
    路面障礙，已足妨害他人行使通行臺中縣太平市○○路上開
    路面之權利，要無可疑。另其因個人之上開原因，未經公路
    主管機關之許可，即強行在路面鋪設砂石及混凝土而形成緩
    坡路障，自屬強暴方法之實施。亦不能以其有設立告示牌，
    即得阻卻違法性。被告以前開情詞而為無罪之辯解，非可採
    信。事證明確，被告之犯行堪以認定。
三、本件公訴人之公訴意旨雖認：臺中縣太平市○○段四四五號
    土地，於前開案發時間，係供公眾往來之「現有巷道」，本
    案被告僱用陳春萬等人於前開既有巷道路面上，傾倒混凝土
    佔據路面，且無路燈照明或設立警告標誌，壅塞道路阻礙公
    眾通行，已足生公眾往來之危險，因認被告上開所為，涉犯
    刑法第一百八十五條第一項之公共危險罪。惟查，公訴人指
    述臺中縣太平市○○段四四五號土地於前開案發時間，係供
    公眾往來之「現有巷道」，係以臺中縣政府於九十二年十二
    月二十九日以九二府工工字第○九二○三四九二八一號函，
    函覆：經調閱（八二）工建建字第五九五四─五九七○號建
    造執照資料─建築線指示（定）申請書圖所示，該地號為「
    現有巷道」等情（見同上發查偵卷第八頁），為此部分認定
    之依據。惟此情為本案被告所否認。經本院傳喚證人趙傳祖
    （即當時依據申請到場指定建築線之臺中縣政府人員），證
    人趙傳祖雖於本院審理時證稱：「（當時道路）早就有了，
    這條路沒有改變」、「當初我看現場時，那條路是有開一小
    門，可以與外面相通，是已有鋪水泥路可以通行」等語，但
    其同有證述：「在蓋房子之後，後面的巷道盡頭就被封起來
    ，這條路（現在）是由特定住戶在通行」、「那時是以既成
    道路來取得建築線，所以沒有取得地主之土地使用同意書」
    等情（見本院卷宗第六四、六五、七二頁）。查私有土地會
    成為具有公共通行地役權之既成道路，須有供不特定之公眾
    長久通行之事實，始能因時效完成而取得公共通行地役權。
    若私有土地僅供特定人使用通行，而非供不特定之公眾通行
    ，即無因時效完成而取得公共通行地役權之可言。茲查，本
    案告訴人徐玉鳳、劉芷柔、陳淑玲、沈明旺、柯美、許淑
    娟、龔陳坤妹、鄭伶虹、黃震東、李秋珠、張賴燕、賴鑾鳳
    等人所有門牌號碼為臺中縣太平市○○路四三之七至四三之
    二○等號二排房屋中間之通行巷道，雖有一端與臺中縣太平
    市○○路相通，但其另外一端卻以圍牆封閉，此有告訴人徐
    玉鳳等人所提出之卷附照片、及檢察官履勘現場所繪製之現
    場圖在卷可憑。再參酌證人趙傳祖於本院審理時所證：「在
    蓋房子之後，後面的巷道盡頭就被封起來，這條路（現在）
    是由特定住戶在通行」乙情觀之，上開巷道自告訴人徐玉鳳
    等人所有上開房屋興建完成之後，僅供上開房屋之特定使用
    人通行，應無可疑。而在此之前，如此巷道早已成為既有道
    路，而供公眾通行，衡情此條巷道之另端（即圍牆外）應有
    可相通之道路，始有「供公眾通行」之可言。且，如此巷道
    係既成道路之一部分，告訴人徐玉鳳等人所有上開房屋之建
    商，亦無擅以圍牆封閉此一巷道另端出口之理。再參酌當初
    申請上開建物建築執照之建築師李坤霖於原審法院訊問時，
    僅能證稱：原先有一條二米三的通路（後來要拓寬至六米）
    等語，且被告所聲請本院傳喚之證人余傳美亦證稱：上開巷
    道係為建屋而設，另證人唐渤渤亦證稱：七十九年之前，無
    此巷道存在各情以觀，本院尚無從為：上開巷道係供公眾往
    來通行之「現有巷道」之認定。此部分通行，核屬當事人間
    有無買賣關係、或使用借貸關係存在，而得主張通行，或是
    告訴人間有無袋地通行權利而得主張通行之民事糾葛，應循
    民事訴訟途徑解決。公訴人認被告所有上開土地位於前開巷
    道部分，於前開案發時間，係供公眾往來之「現有巷道」之
    部分，並因此而指訴被告上開所為，已足壅塞道路阻礙公眾
    通行，此為本院所不採取。
四、核被告上開所為，係犯刑法第三百零四條第一項之強制罪。
    公訴人認被告係犯刑法第一百八十五條第一項之公共危險罪
    ，其起訴法條尚有未洽，惟因起訴之基本社會事實相同，本
    院應變更起訴法條而予以審判。又被告以一犯罪行為妨害多
    數人行使權利，係一行為觸犯數罪名之想像競合犯，應依刑
    法第五十五條之規定，從一重仍依強制罪一罪處斷。另臺中
    縣太平市○○路係供公眾通行之道路，有其使用現狀可憑，
    而在上開道路之範圍鋪設砂石及混凝土設置路面障礙，足以
    妨害他人行使通行臺中縣太平市○○路上開路面之權利，親
    到現場設置上開路面障礙之陳春萬、及陳春萬所僱用綽號「
    阿呆」之不詳姓名成年男子不可能推稱不知。詎陳春萬、及
    綽號「阿呆」之不詳姓名成年男子仍應被告之請求，親到現
    場設置上開路面障礙，則就上開犯行之實施，被告與陳春萬
    、及綽號「阿呆」之不詳姓名成年男子之間，應具有犯意聯
    絡及行為分擔，均為共同正犯。
五、本案被告上開觸犯刑法第三百零四條第一項強制罪之犯罪事
    證已甚明確，原審判決未審究及此，而為被告無罪之判決，
    尚有未合。是本案公訴人上訴指摘原審判決未對被告判處刑
    法第一百八十五條第一項公共危險罪之罪責，有所不當部分
    ，此部分上訴雖無理由，但公訴人上訴指摘原審判決未審究
    被告有無觸犯刑法第三百零四條第一項強制罪之罪責部分，
    其上訴則為有理由，自應由本院將原審判決予以撤銷改判。
    爰審酌被告之品行、犯罪動機、所生危害、及其現已將上開
    路面障礙拆除，業據告訴人陳淑玲於本院審理時陳述明確各
    情，量處拘役五十日，並諭知易科罰金之折算標準。又本案
    被告前未曾因犯罪而受有期徒刑以上刑之宣告，有臺灣臺中
    地方法院檢察署前科資料查註紀錄表、及本院被告全國前案
    紀錄表在卷可稽，被告因昧於依據民事訴訟程序解決通行紛
    爭，一時失慮而罹刑典，事後在本院審裡終結前亦已將上開
    路面障礙拆除，經此偵、審程序及刑罰之宣告後，應足促其
    心知警惕，諒無再犯之虞，本院因認其所受之宣告刑，以暫
    不執行為適當，爰併予宣告緩刑三年，用啟自新。
六、據上論斷，應依刑事訴訟法第三百六十九條第一項前段、第
    三百六十四條、第二百九十九條第一項前段、第三百條、刑
    法第二十八條、第三百零四條第一項、第四十一條第一項、
    第七十四條第一款、罰金罰鍰提高標準條例第一條前段、第
    二條第一項，判決如主文。
本案經檢察官甲○○到庭執行職務。
中　　華　　民　　國　　94　　年　　6 　　月　　22　　日
                  刑事第三庭  審判長法　官　江　錫　麟
                  　　　　　　　　　法　官　胡　忠　文
                  　　　　　　　　　法　官　廖　柏　基
上列正本證明與原本無異。
檢察官得上訴。
被告不得上訴。
如不服本判決應於收受送達後十日內向本院提出上訴書狀，其未
敘述上訴之理由者並得於提起上訴後十日內向本院補提理由書（
均須按他造當事人之人數附繕本）。
　　　　　　　　　　　　　　　　　　書記官　詹　錫　朋
中　　華　　民　　國　　94　　年　　6 　　月　　23　　日
附錄法條：
刑法第304條：
以強暴、脅迫使人行無義務之事或妨害人行使權利者，處三年以
下有期徒刑、拘役或三百元以下罰金。
前項之未遂犯罰之。
             　　　　　　　　　　　　　　　　　　　　 I
